【裁判字號】    99,台上,2360
【裁判日期】    991223
【裁判案由】    請求確認債權存在
【裁判全文】
最高法院民事判決            九十九年度台上字第二三六○號
上  訴  人  富華建設股份有限公司  
法定代理人  徐炎堯
訴訟代理人  吳展旭律師
被 上訴 人  林慧姈
訴訟代理人  陳博文律師
上列當事人間請求確認債權存在事件，上訴人對於中華民國九十
九年三月二十四日台灣高等法院第二審判決（九十八年度重上字
第六四一號），提起上訴，本院判決如下：
    主  文
上訴駁回。
第三審訴訟費用由上訴人負擔。
    理  由
本件被上訴人主張：伊以台灣台北地方法院對訴外人華碩建設股
份有限公司（下稱華碩公司）所核發並確定之九十七年度促字第
二一四六七號支付命令（下稱第二一四六七號支付命令）為執行
名義，聲請該法院民事執行處（下稱執行法院）於民國九十七年
十一月三日就華碩公司對上訴人之債權，核發九十七年度執字第
一○二四三九號扣押命令（下稱系爭扣押命令），禁止華碩公司
於第二一四六七號支付命令所示債權及執行費新台幣（下同）八
萬八千二百十八元之範圍內收取對上訴人之債權或為其他處分，
上訴人亦不得對華碩公司清償。上訴人收受系爭扣押命令後，聲
明異議，謂伊不得向其主張權利，惟依九十四年間上訴人與華碩
公司因合作興建房屋而簽訂之契約書（下稱系爭合作契約）第四
條第四項、第五條之約定及九十七年四月二十五日簽立之協議書
所載內容，上訴人以興建案內A2棟四樓房地及同棟編號十一號（
嗣改編為一○號）停車位（下稱系爭不動產）抵付一千五百八十
九萬元債務，並於九十七年五月六日簽發同額、到期日九十七年
十二月三十日、票號0000000號之本票（下稱系爭本票）
，交由華碩公司所指定之律師收執，系爭不動產並另約自同年五
月五日起六個月移轉登記予華碩公司或其指定之人，惟該不動產
所有權迄未移轉登記予華碩公司，則系爭本票所擔保之債權自仍
存在等情，爰依強制執行法第一百二十條第二項規定，求為確認
華碩公司對上訴人之本金一千一百零二萬元本票債權存在之判決
。
上訴人則以：訴外人世樺建設股份有限公司（下稱世樺公司）於
九十七年九月十二日發函終止其與華碩公司間就系爭合作契約之
興建案一切授權及信託契約，故華碩公司依該契約對伊之債權，
於是日後即歸於世樺公司。況伊依系爭合作契約應給付之一億四
千四百萬元債務，亦已結算清楚並清償完畢。系爭扣押命令之效
力並不及於系爭不動產之給付，擔保該不動產給付之系爭本票，
自不在扣押範圍內。且伊與世樺公司已合意將系爭不動產給付變
更為金錢給付，依擔保債務之從屬性，系爭本票債務亦告消滅等
語，資為抗辯。
原審以：被上訴人以第二一四六七號支付命令為執行名義，聲請
執行法院就華碩公司對上訴人之債權核發系爭扣押命令，禁止華
碩公司於第二一四六七號支付命令所示債權及執行費八萬八千二
百十八元之範圍內收取對上訴人之債權或為其他處分，上訴人亦
不得對華碩公司清償。上訴人於九十七年十一月六日收受系爭扣
押命令後，聲明異議，謂被上訴人不得向上訴人主張權利等情，
為兩造所不爭執，並有第二一四六七號支付命令及確定證明書、
強制執行聲請狀、系爭扣押命令、聲明異議狀等件可稽，且經原
審調取執行法院九十七年度執字第一○二四三九號強制執行卷查
閱屬實。查上訴人與華碩公司於九十七年四月二十五日簽訂協議
書，就系爭合作契約第四條第四項及第五條上訴人同意保留予華
碩公司之系爭不動產，約定抵付一千五百八十九萬元債務，復於
九十七年五月五日協議書載明此約定，翌日並由上訴人簽發系爭
本票予訴外人吳信吉律師收執，為兩造所不爭執，且有系爭合作
契約、協議書足憑。而華碩公司與世樺公司於九十七年十一月十
八日簽署之協議書，既記載系爭本票由世樺公司無條件取回，則
依一般經驗法則，該本票於同年月六日上訴人收受系爭扣押命令
時，自仍由華碩公司執有，且該公司亦不得擅為轉讓。是系爭本
票債權債務關係應存在於華碩公司與上訴人間，上訴人抗辯華碩
公司與世樺公司已於九十七年九月十二日終止系爭合作契約之一
切授權及信託，所有權利應回歸世樺公司所有，被上訴人不得聲
請就華碩公司對上訴人之系爭本票債權為強制執行，洵不足採。
系爭本票為擔保上訴人移轉系爭不動產所有權登記予華碩公司或
其指定之人，而被上訴人既否認上訴人已依約移轉該不動產所有
權登記，且上訴人就其已履行之事實，亦未舉證證明，則該本票
債權自仍存在。從而被上訴人請求確認華碩公司對上訴人之本金
一千一百零二萬元本票債權存在，洵屬有據，應予准許等語，為
其心證之所由得。並說明兩造其餘攻擊防禦方法無礙前開判決結
果，因而維持第一審所為上訴人敗訴之判決，駁回其上訴，經核
於法並無違誤。至原判決五(一)２所謂系爭本票債權在九十四年移
轉命令核發範圍內已移轉於被上訴人，雖屬有誤，但與判決結果
不生影響。上訴論旨，指摘原判決不當，聲明廢棄，非有理由。
據上論結，本件上訴為無理由。依民事訴訟法第四百八十一條、
第四百四十九條第一項、第七十八條，判決如主文。
中    華    民    國  九十九  年   十二   月  二十三  日
                      最高法院民事第四庭
                          審判長法官  劉  福  來  
                                法官  陳  重  瑜  
                                法官  吳  麗  女  
                                法官  陳  國  禎  
                                法官  簡  清  忠  
本件正本證明與原本無異
                                      書  記  官  
中    華    民    國  一○○  年    一    月    四    日
                                                       s

司法院資訊處製作；財團法人民間司法改革基金會備份。
